臺灣高等法院刑事判決　　　　　　　 100年度上易字第1264號
上　訴　人　臺灣桃園地方法院檢察署檢察官
被　　　告　王瑞良
上列上訴人因被告竊盜案件，不服臺灣桃園地方法院 100年度易
字第263號，中華民國100年5月3日第一審判決（起訴案號：臺灣
桃園地方法院檢察署99年度偵字第 15939號），提起上訴，本院
判決如下：
    主  文
原判決撤銷。
王瑞良犯毀壞門扇、攜帶兇器竊盜罪，累犯，處有期徒刑壹年。
    事  實
一、王瑞良前於民國94年間，因竊盜案件，經臺灣桃園地方法院
    以94年度易字第756號判決，判處有期徒刑1年確定。於同年
    ，復因施用第一、二級毒品案件，經臺灣桃園地方法院以94
    年度訴字第1691號判決，各判處有期徒刑7月、4月，定應執
    行刑為有期徒刑10月確定。上揭 3罪，嗣經減刑及定應執行
    刑為有期徒刑10月確定，於96年9月2日因縮短刑期執行完畢
    。詎其仍不知悛悔，於99年4月13日晚間8時許，意圖為自己
    不法之所有，基於竊盜犯意，駕駛車號0261-YZ 號（車體號
    碼為U2-0268 號）自用小貨車（下稱貨車），行經桃園縣龜
    山鄉○○路○段1355號，見呂宗成所有置放在該處作為倉庫
    使用、具建築物外觀之貨櫃屋無人看管之際，以鐵撬【俗稱
    「肉魯仔」（台語），未扣案】用力扳轉緊扣貨櫃門扇扣環
    上鎖之鎖頭，毀壞與該貨櫃屋門扇結合在一起之扣環，致使
    該扣環上之鎖頭脫落後，開啟該貨櫃屋之門扇入內，將呂宗
    成置放於貨櫃屋內之釘槍 3支、手電鋸1支、12伏特電鑽1支
    等物品搬運至前揭貨車上而竊取得手後，駕車離開現場。後
    因置於貨櫃屋內之空壓機過重，無法獨立搬移，遂接續於翌
    日凌晨零時 5分許，協同不知情李英奇（另經檢察官為不起
    訴處分）回到上開地點，一起將貨櫃屋內之空壓機 1具搬運
    至前揭貨車而竊取得手後，旋駕車逃離現場。嗣因呂宗成於
    同年 4月14日上午10時30分發覺遭竊並報案後，警方始循線
    查悉上情。
二、案經桃園縣政府警察局龜山分局報請臺灣桃園地方法院檢察
    署檢察官偵查起訴。
    理  由
壹、程序方面：
一、被害人呂宗成於警詢之陳述：
    按被告以外之人於審判外之言詞或書面陳述，除法律有規定
    者外，不得作為證據，刑事訴訟法第159 條第1 項定有明文
    。查被害人於警詢中之陳述雖為傳聞證據，然本院經審酌證
    人即被害人呂宗成已於原審審理中居於證人地位，接受被告
    與檢察官雙方進行交互詰問，且該證人呂宗成於警詢之陳述
    於與其於本院審理中之證詞，大致相符，故本院就相符部分
    逕採該證人呂宗成於原審審理中之證詞。至被害人於警詢陳
    述與審判中陳述不符部分，因無較為可信之特別情況，即無
    同法第159條之2之適用餘地，亦無同法第159條之3所規定之
    情事，是依前揭法條意旨，自不具證據能力。
二、被害人呂宗成偵查中經具結之陳述：
    按被告以外之人於偵查中向檢察官所為之陳述，除顯有不可
    信之情況者外，得為證據，刑事訴訟法第159 條之1 第2 項
    定有明文。查被害人於偵查中所為之陳述，固屬於傳聞證據
    ，惟業經供前具結，有結文 1紙附卷可稽（見偵卷第69頁）
    ，已足擔保其證言之真實性，此係檢察官依法訊問，復無其
    他事證足資認定其於檢察官訊問時有受違法取供情事，並無
    何特別不可信之情況，依前揭法條意旨，自有證據能力。
三、按被告以外之人於審判外之陳述，雖不符前4 條之規定，而
    經當事人於審判程序同意作為證據，法院審酌該言詞陳述或
    書面陳述作成時之情況，認為適當者，亦得為證據，刑事訴
    訟法第159 條之5第1項定有明文。查本案認定事實所引用之
    卷內其餘卷證資料，除原已符同法第159條之1至第159條之4
    規定、及法律另有規定等傳聞法則例外規定，而得作為證據
    外，並無證據證明係公務員違背法定程序所取得，而檢察官
    、被告於本院審理時，均同意其證據能力，且本院審酌前揭
    陳述作成時之情況，並無違法取證之瑕疵，亦認以之作為證
    據為適當，是本件有關被告以外之人於審判外之言詞或書面
    陳述等供述證據，依前揭法條意旨，自均得為證據。
貳、實體方面：
一、訊據被告王瑞良對於上揭事實固坦承不諱，惟否認有攜帶兇
    器犯之，辯稱：我是徒手抓住鎖頭去扳轉扣環，把扣環扳斷
    云云（詳本院卷第54頁反面、55頁）。經查：
  (一)上揭竊盜事實，迭據被告於警詢、偵訊、原審及本院審理時
    均供承不諱（詳偵卷第6至8、75頁，原審審易卷第27、28頁
    ，原審易字卷第29頁正、反面，本院卷第54頁反面），亦據
    被害人於偵查及原審審理時結證在卷（詳偵卷第66至67頁，
    原審卷第25頁正、反面），並有證人即被告友人李英奇於警
    詢、偵訊時證述在卷（詳偵卷第17、61至62頁）。此外，亦
    有現場監視錄影翻拍畫面6張、貨櫃相片6張在卷可稽（見偵
    卷第30至32、80至82頁），並有現場監視錄影光碟 1份在卷
    可佐，足認被告自白與事實相符，堪信屬實。
  (二)被告雖辯稱：伊是徒手抓住鎖頭去扳轉扣環，把扣環扳斷云
    云。惟查：
  1.證人即被害人呂宗成於原審證述：（問：依照你鎖頭的位置
    ，能否以徒手的方式扳開鎖頭進入貨櫃？）不太可能，因為
    鎖頭很厚，大約有 0.5公分的厚度等語（詳原審易字卷第26
    頁反面）。
  2.再觀諸偵卷第81頁下方的貨櫃照片，鎖頭旁右側有明顯脫漆
    現象，堪認被告確有使用工具支撐使力，否則，若被告係以
    徒手為之，何以會有該等痕跡？且上開痕跡出現在右側，亦
    符合一般右撇子人會以右側為施力點。再參以一般貨櫃鎖頭
    與家用室內隔間門鎖功用不同，依常情不可能可用徒手方式
    破壞之經驗法則，足證被告辯稱伊未攜帶兇器，僅係徒手為
    之云云，純屬事後飾卸之詞，實難採信。
  3.又被害人於原審證述：（問：監視錄影帶內，是否有顯示被
    告係持何種工具破壞鎖頭？）我有看到一支鐵，我們都叫做
    「肉魯仔」（台語），也就是鐵撬，一邊是扁的，一邊是尖
    的，大約長度有150到160公分，一整支是鐵製材質。…（問
    ：從警方翻拍現場影像畫面，對於影像中人物是否持物品，
    或現場照片型態均模糊不清，你如何從監視錄影畫面確認被
    告於案發當天確有持「肉魯仔」進現場行竊？）我當時看影
    片，該人手有拿一支東西，因為很長所以我可以看得很清楚
    ，而且我印象深刻等語（詳原審易字卷第25頁反面至26頁反
    面）。足認被告係以鐵撬【俗稱「肉魯仔」（台語）】為工
    具，用力扳轉緊扣貨櫃門扇扣環上鎖之鎖頭，毀壞與該貨櫃
    屋門扇結合在一起之扣環，致使該扣環上之鎖頭脫落後，得
    以開啟該貨櫃屋之門扇入內竊取前開物品。
  4.至被害人雖於原審證稱：被告拿「肉魯仔」去撬是我推測的
    等語（詳原審卷第27頁反面、28頁）。然被害人既已由監視
    錄影畫面見到被告攜帶一支很長的東西，且該鎖頭不論係因
    厚度或照片顯示痕跡，均不可能由被告徒手為之，業如前述
    ，是被害人雖未由監視畫面親見被告破壞該貨櫃屋之情形，
    惟此尚不足以否認被告係使用鐵撬毀壞與該貨櫃屋門扇結合
    在一起之扣環之認定，併予敘明。
  (三)綜上，本件事證明確，被告攜帶兇器、毀壞門扇之加重竊盜
    犯行，堪以認定，自應依法論科。
二、新舊法比較適用部分：
    被告為前揭行為後，刑法321 條第1 項於100 年1 月10日修
    正，同年1 月26日公布，於同年1 月28日施行，修正前刑法
    第321 條第1 項規定：「犯竊盜罪而有左列情形之一者，處
    6月以上、5年以下有期徒刑：一於夜間侵入住宅或有人居住
    之建築物、船艦或隱匿其內而犯之者。二毀越門扇、牆垣或
    其他安全設備而犯之者。三攜帶兇器而犯之者。四結夥 3人
    以上而犯之者。五乘火災、水災或其他災害之際而犯之者。
    六在車站或埠頭而犯之者。」修正後刑法第321條第1項規定
    ：「犯竊盜罪而有下列情形之一者，處6月以上、5年以下有
    期徒刑，得併科新臺幣10萬元以下罰金：一侵入住宅或有人
    居住之建築物、船艦或隱匿其內而犯之者。二毀越門扇、牆
    垣或其他安全設備而犯之者。三攜帶兇器而犯之者。四結夥
    3 人以上而犯之者。五乘火災、水災或其他災害之際而犯之
    者。六在車站、埠頭、航空站或其他供水、陸、空公眾運輸
    之舟、車、航空機內而犯之者。」經比較新舊法之規定，新
    法增加「得併科新臺幣10萬元以下罰金」外，並刪除原第 1
    款「於夜間」之要件，且就第 6款增加「航空站、其他供水
    、陸、空公眾運輸之舟、車、航空機內」之要件，是修正後
    刑法第321條第1項第2款、第3款之規定並未有利於被告，比
    較新、舊法結果，應以行為時法律即修正前刑法第321條第1
    項第2款、第3款之規定對被告較為有利。
三、論罪科刑部分：
  (一)按豆腐店工人因店房與他人倉庫毗連，見隔牆有裂縫，遂用
    竹片伸入倉庫，使穀子流出，以麻袋盛之，碾成白米後交由
    店主共同食用。其用竹片伸入倉庫竊取財物，係與踰越牆垣
    竊盜發生同樣結果之行為，自已構成刑法第321條第1項第 2
    款之罪（參最高法院42年臺上字第 359號判例意旨）。是本
    款保護法益，尚非限於保護居住安全。又按門鎖為安全設備
    之一種（參最高法院32年上字第 589號判例意旨），毀壞門
    鎖行竊，自應論以刑法第 321條第1項第2款之毀壞安全設備
    竊盜罪。惟此處所謂門鎖，係指附加於門上之鎖而言，至毀
    壞構成門之一部之鎖（如司畢靈鎖），則應認為毀壞門扇（
    參最高法院64年7月15日64年度第4次刑庭庭推總會議決議意
    旨）。查本件貨櫃屋，係被害人放置於上揭地點作為置放貨
    品之用，業據被害人證述在卷（詳原審卷第25頁正反面、26
    頁反面），足見該貨櫃屋係為被害人供作倉庫使用，且具建
    築物外觀，自係刑法第 321條第1項第2款所規範保護客體。
    復參以被告係以鐵撬【俗稱「肉魯仔」（台語）】用力扳轉
    緊扣貨櫃門扇扣環上鎖之鎖頭，毀壞該扣環，致使扣環上之
    鎖頭脫落後，開啟門扇入內行竊，而被害人貨櫃上之鎖頭確
    未毀壞，此經被害人呂宗成於原審證述甚詳（詳原審卷第26
    頁），則經被告毀壞之扣環，既係結合於貨櫃門扇上，承前
    揭決議意旨，自應構成門之一部，是被告所為，自應屬毀壞
    門扇甚明。
  (二)次按刑法第 321條第1項第3款攜帶兇器竊盜罪所謂之兇器，
    其種類並無限制，凡客觀上足對人之生命、身體、安全構成
    威脅，具有危險性之器械均屬之，且只須行竊時攜帶此種具
    有危險性之兇器為已足，並不以攜帶之初有行兇之意圖為必
    要，最高法院55年台上字第 547號判例、79年臺上字第5253
    號判例意旨足參。本案被告竊盜時所用之鐵撬 1支，雖未查
    扣，然鐵撬外型一邊是扁的，一邊是尖的，一整支是鐵製材
    質，質地堅硬，於客觀上得持以攻擊人身，對人之生命、身
    體、安全構成威脅，具有相當危險性之器械，揆諸前揭判例
    意旨，自屬刑法第321條第1項第3款所稱之兇器。
  (三)核被告所為，係犯修正前刑法第 321條第2款、第3款之攜帶
    兇器毀越門扇竊盜罪。又公訴人於原審蒞庭時雖曾當庭變更
    起訴法條為刑法第 321條第1項第3款之攜帶兇器竊盜罪（詳
    原審審易卷第26頁反面），然刑法第321條第1項所列各款為
    竊盜之加重條件，如犯竊盜罪兼具數款加重情形時，因竊盜
    行為祇有1個，仍祇成立1罪（參最高法院69年臺上字第3945
    號判例意旨），則被告前揭攜帶兇器竊盜犯行，既業經檢察
    官於犯罪事實欄敘及，並經檢察官於原審審理時當庭變更起
    訴法為刑法第 321條第1項第3款之攜帶兇器竊盜罪，而被告
    毀壞門扇竊盜犯行與攜帶兇器竊盜犯行，屬實質上一罪，為
    起訴效力所及，本院自應併予審理，無庸為起訴法條變更。
    復被告攜帶兇器毀壞貨櫃門扇扣環之舉，乃係竊盜之加重要
    件行為，已結合在加重竊盜罪之罪質中，自無另成立毀損罪
    之餘地（參最高法院91年度臺上字第4354號、83年度臺上字
    第3856號判決意旨），公訴人認本案另成立刑法第 354條毀
    損器物罪（詳原審審易卷第28頁），亦有未洽。又遍觀全卷
    ，被害人僅向警方報案告發被告前揭犯行，未曾表明告訴意
    旨，是本案毀損部分，亦未經告訴，自不生撤回告訴之效力
    ，均附此敘明。
  (四)又被告於99年4月13日晚間8時許、翌日凌晨零時5分許，於4
    小時之短時間內，分 2次將被害人所有前揭物品搬運至其前
    揭貨車上之竊取行為，係於密切接近之時間及同地實施，侵
    害同一法益，各行為之獨立性極為薄弱，且係出於同一意圖
    不法所有之竊盜目的，依一般社會健全觀念，在時間差距上
    ，難以強行分開，應視為數個舉動之接續實行，屬接續犯，
    應將數個舉動合為包括之一行為予以評價。復被告曾有如事
    實欄所載之犯罪科刑與執行情形，有臺灣高等法院被告前案
    紀錄表1份在卷可參，其受有期徒刑執行完畢，5年以內故意
    再犯有期徒刑以上之罪，為累犯，應依刑法第47條第 1項規
    定加重其刑。
四、撤銷原判決之理由：
    原審認被告之上揭犯罪事實明確，予以論罪科刑，固非無見
    。惟原審認被告得以徒手毀壞與該貨櫃屋結合在一起的扣環
    ，顯與常情不符，自有未洽。公訴人以此為由上訴，指摘原
    審判決不當，為有理由，自應由本院予以撤銷改判。
五、自為判決之科刑理由：
    爰審酌被告有事實欄所示之前科及執行紀錄，素行非佳，有
    本院被告前案紀錄表在卷可稽，於前案執行完畢後仍不思以
    正途謀生，竟以前揭攜帶鐵製材質，質地堅硬，於客觀上足
    對人之生命、身體、安全構成威脅，具有危險性之器械鐵撬
    用以毀壞門扇之方式任意竊取他人財物，法治觀念淡薄，律
    己力不佳，且攜帶上揭兇器鐵撬用以毀壞門扇竊盜，對社會
    治安所生危害非輕，被告所竊被害人釘槍3支、手電鋸1支、
    12 伏特電鑽1支及空壓機1具，價值約新臺幣（下同）3萬元
    ，業據被害人陳明在卷（見偵卷第 5頁），被害人所受損害
    非微，及被告犯罪後，業與被害人成立調解，賠償被害人 3
    萬6千元一節，有訊問筆錄、調解筆錄各1份在卷可按（見原
    審審易卷第34至35頁），且犯後迭於警詢、偵訊、原審及本
    院審理時均坦承竊盜犯行，犯後態度尚佳等一切情狀，量處
    如主文第2項所示之刑。至未扣案之鐵撬1支，被告否認伊有
    使用工具為之，且無其他證據足資證明該物係違禁物或係被
    告所有之物，故不予宣告沒收，併予敘明。
六、至檢察官上訴意旨另以：被告先前累次涉犯竊盜及毒品犯罪
    ，每經執行完畢屢屢再犯，顯見其積習已深，有犯罪之習慣
    ，原審未對被告併予諭知強制工作等語。惟：
  (一)按有犯罪之習慣或因遊蕩或懶惰成習而犯罪者，於刑之執行
    前，令入勞動場所，強制工作；前項之處分期間為 3年。但
    執行滿1年6月後，認無繼續執行之必要者，法院得免其處分
    之執行，刑法第90條著有明文。且按刑法上規定之犯罪習慣
    ，係指犯罪已成為日常之慣性行為，而竊盜犯有無犯罪習慣
    ，固為事實審法院之職權，但行為人之犯罪成為習慣，在客
    觀上有於較長之一段時間內反覆為多次犯罪行為之情狀，是
    以犯罪之次數多寡及犯罪時間之長短，應為認定有無犯罪習
    慣之重要因素，事實審法院在認定行為人有無犯罪習慣時，
    對行為人犯罪之次數及賡續之時間等情況，如未以之作為認
    定之依據，則其職權之行使，難謂適法（參最高法院79年度
    臺上字第4255號、73年度臺上字第 981號判決）。又按刑法
    上之習慣犯，與累犯、連續犯之性質有別，必須有具體之事
    實，足資證明行為人有犯罪之惡習及慣行，始有習慣犯規定
    之適用，並非一有累犯或連續犯之情形，即可認為有犯罪之
    習慣（參最高法院54年度臺上字第3041號判決要旨）。再按
    保安處分係對受處分人將來之危險性所為拘束其身體、自由
    等之處置，以達教化與治療之目的，為刑罰之補充制度。我
    國現行刑法採刑罰與保安處分雙軌制，係在維持行為責任之
    刑罰原則下，為協助行為人再社會化之功能，以及改善行為
    人潛在之危險性格，期能達成根治犯罪原因、預防犯罪之特
    別目的。然因保安處分之措施亦含社會隔離、拘束身體自由
    之性質，其限制人民之權利，實與刑罰同，本諸法治國家保
    障人權之原理及刑法之保護作用，保安處分之宣告，亦須本
    諸比例原則，使與行為人所為行為之嚴重性、行為人所表現
    之危險性，及對於行為人未來行為之期待性相當。而保安處
    分中之強制工作，旨在對於嚴重職業性犯罪及欠缺正確工作
    觀念或無正當工作因而犯罪者，強制其從事勞動，學習一技
    之長及正確之謀生觀念，使其日後重返社會，能適應社會生
    活，期以達成刑法教化、矯治之目的（參司法院大法官會議
    釋字第471號解釋暨理由書、釋字第528號解釋及最高法院91
    年度臺上字第4625號判決意旨）。揆諸上揭解釋及判決意旨
    ，因保安處分實質上亦具有刑罰之性質，故其宣告應符合比
    例原則，且法院應審酌行為人所為行為之嚴重性、行為人所
    表現之危險性及對於行為人未來行為之期待性，決定應否令
    入勞動處所強制工作。
  (二)然被告於本案發生前，雖曾於80年間因竊盜案件，經臺灣板
    橋地方法院80年度易字第4777號判決，判處有期徒刑 4月，
    嗣經本院以81年度上易字第1535號判決，判處上訴駁回確定
    。而於81年間，因竊盜、違反麻醉藥品管理案件，經臺灣桃
    園地方法院以81年度易字第4155號判決，各判處有期徒刑 4
    月，定應執行刑為有期徒刑 5月確定。復於82年間，因竊盜
    案件，經臺灣桃園地方法院以82年度易字第5899號判決，判
    處有期徒刑1年2月，嗣經本院以83年度上易字第3447號判決
    ，判處上訴駁回確定。於84年間，因違反肅清煙毒條例、麻
    醉藥品管理條例及竊盜案件，經臺灣桃園地方法院以84年度
    訴字第831號判決，各判處有期徒刑3年2月、6月及 8月，定
    應執行刑為有期徒刑4年2月確定。於93年間，因收受贓物案
    件，經臺灣桃園地方法院以93年度桃簡字第1055號判決，判
    處有期徒刑 3月確定。又於同年間，因竊盜案件，經同法院
    以93年度桃簡字第1753號判決，判處有期徒刑 5月確定。再
    於94年間，因竊盜案件，經同法院以94年度易字第 756號判
    決，判處有期徒刑 1年確定，於同年，復因施用第一、二級
    毒品案件，經同法院以94年度訴字第1691號判決，各判處有
    期徒刑 7月、4月，定應執行刑為有期徒刑10月確定。上揭3
    罪，嗣經減刑及定應執行刑為有期徒刑10月確定，於96年 9
    月 2日因縮短刑期執行完畢，有臺灣高等法院被告前案紀錄
    表 1份在卷足按（詳本院卷第11至21頁），但觀諸被告上開
    所犯竊盜等案件，距離本案發生時已相隔分距19、18、17、
    15、6、5年之久，尚難因此即認被告為習於實施竊盜之人；
    再所犯施用毒品犯行係屬自戕行為，並未積極侵害他人，尚
    難謂被告積習已深，顯有犯罪之習慣；又被告現有正當工作
    ，有被告提供之報稅資料可稽（詳本院卷第40至47頁）；另
    本件竊盜行為為 1次且被告於犯後坦承竊盜犯行，並與被害
    人達成和解，而本院已審酌刑法第57條所列舉之事項及其他
    一切情狀，判處被告如主文第 2項所示之徒刑，已屬罪刑相
    當，並足以體現司法正義，並契合社會感情，俟判決確定執
    行本件科處之有期徒刑，應足收刑罰執行矯正之效果。是本
    院認尚無依竊盜犯贓物犯保安處分條例第 3條第1項第1款或
    刑法第90條第 1項規定宣告強制工作之必要，爰不諭知於刑
    之執行前，令入勞動場所強制工作。公訴人此部分之上訴為
    無理由，併予敘明。
據上論斷，應依刑事訴訟法第369條第1項前段、第364條、第299
條第1項前段，刑法第2條第1項前段，修正前刑法第 321條第1項
第2款、第3款、第47條第1項，判決如主文。
本案經檢察官陳國鳴到庭執行職務。
中    華    民    國   100    年    7     月    12    日
                  刑事第七庭  審判長法  官  陳憲裕
                                    法  官  楊智勝
                                    法  官  游紅桃
以上正本證明與原本無異。
不得上訴。
                                    書記官  戴伯勳
中    華    民    國   100    年    7     月    12    日
附錄本案論罪科刑法條全文：
修正前刑法第321條（加重竊盜罪）
犯竊盜罪而有左列情形之一者，處 6 月以上、 5 年以下有期徒
刑：
一  於夜間侵入住宅或有人居住之建築物、船艦或隱匿其內而犯
    之者。
二  毀越門扇、牆垣或其他安全設備而犯之者。
三  攜帶兇器而犯之者。
四  結夥三人以上而犯之者。
五  乘火災、水災或其他災害之際而犯之者。
六  在車站或埠頭而犯之者。
前項之未遂犯罰之。